臺灣臺北地方法院刑事判決　　　　　　　　　　　　　九十三年度訴字第五五四號
　　公　訴　人　臺灣臺北地方法院檢察署檢察官
　　被　　　告　甲○○
右列被告因違反稅捐稽徵法等案件，經檢察官提起公訴（九十二年度偵字第一九二七
二號），本院判決如左：
    主  文
甲○○共同行使偽造私文書，足以生損害於公眾及他人，處有期徒刑陸月，如易科罰
金，以佰元折算壹日。
附表所示之印文、署押各貳拾壹枚均沒收。
    事  實
一、甲○○因逃漏民國八十六年度綜合所得稅而違反稅捐稽徵法等案件，經本院於九
    十一年一月二十四日以九十年度簡字第二四二０號判決判處有期徒刑四月，緩刑
    二年確定，且於該案調查中，詎仍不知悔改，明知其於八十八年間並無以個人名
    義分別捐贈財團法人北港朝天宮（下稱朝天宮）、財團法人臺北市艋舺龍山寺（
    下稱龍山寺）、財團法人大甲鎮瀾宮（下稱鎮瀾宮）、財團法人新港奉天宮（下
    稱奉天宮）財團法人南投縣私立金剛山仁愛之家（下稱仁愛之家）總計新台幣（
    下同）一百五十五萬元捐款之事實（詳細各次捐贈金額如附表所示），竟另行基
    於與姓名年籍不詳偽稱「劉源枝」之成年女子、李芝萍、張宗保、賴峖岑、不詳
    姓名年籍之陳姓成年男子與不詳姓名者數人所組之販賣假捐款收據集團共同行使
    偽造私文書之犯意聯絡，而以詐術逃漏稅捐之犯意，於八十九年四月二十一日透
    過「劉源枝」以所偽造前開朝天宮等寺廟機構之不實感謝狀上所載捐款金額百分
    之四點五的代價，自張宗保等集團購入由該陳姓男子已蓋上偽造之「財團法人北
    港朝天宮圖記」、「財團法人臺北市艋舺龍山寺」、「財團法人臺灣省臺中縣大
    甲鎮瀾宮董事長印」、「財團法人新港奉天宮董事會印」、「財團法人南投縣私
    立金剛山仁愛之家印」等印文，及表彰收款之經手人「芬」、「月」、「雲」、
    「玉」、「萍」之署押，而以甲○○為捐贈人，前揭朝天宮、龍山寺、鎮瀾宮、
    奉天宮及仁愛之家等為受捐贈對象，金額如附表所示之不實感謝狀二十一張（李
    芝萍、張宗保各經臺灣臺中地方法院以九十一年度訴字第二五八０號判決判處有
    期徒刑五月、六月確定），用以表彰已捐款予朝天宮等各寺廟機構，嗣於同年月
    二十九日，再以檢附上揭偽造之感謝狀為詐術，作為其個人向財政部臺北市國稅
    局大安稽徵所（下稱大安稽徵所）申報八十八年度綜合所得稅之列舉扣除額憑證
    ，足以生損害於朝天宮、龍山寺、鎮瀾宮、奉天宮及仁愛之家關於開立感謝狀之
    捐款證明資料之正確性，以及稅捐機關對於稅捐稽徵之正確性，甲○○以上開詐
    術逃漏八十八年度應納之綜合所得稅額五十六萬二千五百三十二元，嗣為臺灣臺
    中地方法院檢察署檢察官指揮法務部調查局南投縣調查站偵辦張宗保集團所涉偽
    造文書等案而循線查獲。
二、案經法務部調查局南投縣調查站移送臺灣臺中地方法院檢察署呈請臺灣高等法院
    檢察署檢察長令轉臺灣臺北地方法院檢察署檢察官偵查起訴。
    理  由
一、訊據被告甲○○對於購買右揭偽造感謝狀用以列舉八十八年度綜合所得稅捐贈扣
    除額而逃漏該年度綜合所得稅五十六萬二千五百三十二元之事實均坦承不諱，核
    與證人即奉天宮董事長鄭新民、龍山寺組長張雪玲、鎮瀾宮總務組組員林添登、
    朝天宮總務組組長陳吉雄、仁愛之家主任吳光新於另案中所為關於附表所示之感
    謝狀均係偽造之證詞均相符合，且有大安稽徵所九十一年七月二十六日財北國稅
    大安徵字第０九一００一七二二七號函復有關被告八十八年度綜合所得申報核定
    資料暨列舉扣除單據（即前揭偽造之感謝狀）、財政部臺北市國稅局九十二年五
    月六日財北國稅法字第０九二０二二二二六七號函及復查決定書、傳真解譯資料
    二紙、臺灣臺中地方法院檢察署八十九年度偵字第一一九六一、一六三五一號起
    訴書、臺灣臺中地方法院九十一年度訴字第二五八０號判決書等在卷可稽，可佐
    被告前開於本院中所為之自白與事實相符，可採為認定本案事實之證據。惟被告
    辯稱：伊並不知道感謝狀是偽造的，且伊自八十六年間起即因以大幅退佣金之方
    法爭取業績導致實際所得不多，遂計畫日後均以購買捐款收據之方法逃漏所得稅
    ，故本件應為伊前因以購買捐款收據逃漏八十六年度所得稅遭判刑四月，緩刑二
    年之本院九十年度簡字第二四二０號確定判決效力所及，應為免訴判決，此亦為
    臺灣臺北地方法院檢察署九十一年度偵字第一二五八七號就伊以同方法逃漏八十
    七年度所得稅犯行為不起訴處分之理由云云。
二、經查：
  (一)被告於本院審理中自承不認識張宗保、李芝萍等人，是透過一位「劉源枝」的女
    子傳真到公司表示可以購買收據節稅，只在付款時見過一面，也不知道「劉源枝
    」是何人，做何事，為何有這麼多寺廟的感謝狀等語（見本院審理筆錄第五頁）
    ，參酌其前曾以類似手法購買捐款收據以逃漏所得稅，而經本院判刑確定，此次
    再透過一完全不認識的人購買如附表所示各寺廟機構之感謝狀（捐款收據），其
    竟謂不知感謝狀是不實云云，熟人能信？且衡諸常情，同一人又怎可能擁有眾多
    寺廟機構之感謝狀（捐款收據）可供販賣？該感謝狀係屬偽造乙節應為一般人所
    知，益證被告辯稱不知感謝狀是偽造云云，純屬飾卸之詞，委無足採。被告雖未
    直接參與偽造感謝狀之行為，但其明知卻仍故意買入，並將之列為列舉扣除額之
    憑證而行使之，則其就此部分行為與「劉源枝」等人有犯意聯絡及行為分擔甚明
    。
  (二)又被告前所犯違反稅捐稽徵法案件雖經本院以九十年度簡字第二四二０號判決判
    處有期徒刑四月，緩刑二年確定，有臺灣高等法院被告全國前案紀錄表可稽，然
    該案件犯罪時間係八十六年十月至八十七年一月間，而本件犯罪時間係八十九年
    四月，其間已相隔二年有餘，且申報綜合所得稅係每年一報，每年之收入及支出
    狀況均迥然不同，難認被告於八十六年十月間犯前案時即有概括之犯意，意欲於
    八十八、八十九年連續以詐術逃漏前一年度之綜合所得稅，若否，豈非鼓勵納稅
    義務人於一次逃漏稅捐後，即可於其後各年度以類似方法逃漏稅捐而可獲得連續
    犯以一罪論甚或認為係前案判決效力所及而為免訴判決之寬典？再者，綜觀被告
    前次犯行中係透過共同被告王釔閩直接向共同被告即中華民國關懷親子協會理事
    長孫和興購買該協會之不實捐贈收據，且係先以捐贈收據上所載金額匯錢再事後
    退回之方式為之，所犯罪名除稅捐稽徵法第四十一條外，尚有刑法第二百十六條
    、第二百十五條之行使業務上登載不實文書罪，有上開判決書一份在卷可參，與
    本件出售不實捐款證明之人係「劉源枝」、另案被告李芝萍、張宗保所組之販賣
    假捐款收據集團、其不實捐款之機構、犯罪之手段、方式及所犯罪名均不相同，
    更難認被告係基於概括犯意為之，至於臺灣臺北地方法院檢察署九十一年度偵字
    第一二五八七號不起訴處分書係另一犯罪事實，亦與本案無關，本院自不受其拘
    束，被告前開所辯，僅係事後卸責之詞，不足採信。本件事證明確，被告犯行已
    堪認定，應依法論科。
三、核被告所為係犯刑法第二百十六條、第二百十條行使偽造私文書罪及稅捐稽徵法
    第四十一條以不正當方法逃漏稅捐罪（被告犯罪後，稅捐稽徵法於八十九年五月
    十七日增訂第十一條之二，惟並未修訂第四十一條，尚無比較新舊法之問題，併
    此敘明），其與「劉源枝」、另案被告李芝萍、張宗保、賴峖岑、不詳姓名年籍
    陳姓成年男子與不詳姓名者數人間就行使偽造感謝狀私文書有犯意聯絡及行為分
    擔，為共同正犯，並對於陳姓男子偽造感謝狀私文書之行為於犯意聯絡內亦應負
    責，是其偽造印文、署押後，用以偽造私文書，其偽造印文、署押之行為為偽造
    私文書之部分行為，又偽造私文書後進而行使，偽造之低度行為應為行使之高度
    行為所吸收，均不另論罪。被告所犯二罪間有方法、目的之牽連犯關係，應從一
    重之行使偽造私文書罪處斷。另公訴意旨漏未就被告與「劉源枝」等人關於行使
    偽造私文書部分有犯意聯絡與行為分擔論以共同正犯部分，亦有未洽，附此敘明
    。爰審酌被告前於八十八年間即因前案違反稅捐稽徵法案件接受臺灣臺北地方法
    院檢察署檢察官偵查中，有臺灣高等法院被告全國前案紀錄表足稽，仍不知悔改
    ，於八十九年四月間再另行起意而犯本件犯行，且直至九十三年間本院審理中始
    坦承犯行，足見前案之偵查、審理程序並未使被告知所警惕，與其逃漏之稅額達
    五十六萬餘元，惟於起訴後已繳清所逃漏之稅額及罰鍰而無欠繳情形，有財政部
    臺北市國稅局納稅義務人違章欠稅查復表一紙在卷，及其犯罪之手段、目的等一
    切情狀，量處如主文所示之刑，又被告行為後，刑法業於九十年一月十日修正，
    並自同年月十二日起生效，原刑法第四十一條「犯最重本刑為三年以下有期徒刑
    以下之刑之罪，而受六月以下有期徒刑或拘役之宣告，因身體、教育、職業或家
    庭之關係，執行顯有困難者，得以一元以上三元以下折算一日，易科罰金」，已
    修正為「犯最重本刑為五年以下有期徒刑以下之刑之罪，而受六個月以下有期徒
    刑或拘役之宣告，因身體、教育、職業、家庭之關係或其他正當事由，執行顯有
    困難者，得以一元以上三元以下折算一日，易科罰金。但確因不執行所宣告之刑
    ，難收矯正之效，或難以維持法秩序者，不在此限。併合處罰之數罪，均有前項
    情形，其應執行之刑逾六月者，亦同」，經比較新舊法，以新法有利於被告，依
    刑法第二條第一項前段之規定，自應依修正後刑法第四十一條第一項前段之規定
    並諭知易科罰金之折算標準，以示懲儆。附表所示偽造之感謝狀業經被告提出予
    大安稽徵所以申報列舉扣除額，非被告所有，惟其上偽造之印文、署押各二十一
    枚（詳如附表）應依刑法第二百十九條規定沒收。
據上論斷，應依刑事訴訟法第二百九十九條第一項前段，稅捐稽徵法第四十一條，刑
法第十一條前段、第二條第一項前段、第二十八條、第二百十六條、第二百十條、第
五十五條、第四十一條第一項前段、第二百十九條，罰金罰鍰提高標準條例第一條前
段、第二條，判決如主文。
本案經檢察官蕭斌志到庭執行職務
中　　　華　　　民　　　國　　九十三　　年　　　七　　　月　　三十　　日
                                      臺灣臺北地方法院刑事第四庭
                                          審判長法  官  黃雅芬
                                                法  官  楊代華
                                                法  官  黎惠萍
~G2X10V20T40Ｚ000000000000000000000000000R
附表：
┌──┬────────┬─────────┬───────┬───────────┬──┐
│編號│捐贈之寺廟機構  │偽造之文書        │捐款金額      │偽造之印文、署押及數量│備註│
│    │                │                  │（新台幣）    │                      │    │
├──┼────────┼─────────┼───────┼───────────┼──┤
│一  │臺灣省嘉義縣新港│感謝狀            │五萬元整      │１、「嘉義縣新港奉天宮│    │
│    │奉天宮董事會    │（收據號碼：０００│              │　　董事會印」印文乙枚│    │
│    │                │　８５３）        │              │２、「芬」署押乙枚    │    │
├──┼────────┼─────────┼───────┼───────────┼──┤
│二  │臺灣省嘉義縣新港│感謝狀            │六萬元整      │１、「嘉義縣新港奉天宮│    │
│    │奉天宮董事會    │（收據號碼：００１│              │　　董事會印」印文乙枚│    │
│    │                │　３７８）        │              │２、「芬」署押乙枚    │    │
│    │                │                  │              │                      │    │
├──┼────────┼─────────┼───────┼───────────┼──┤
│三  │臺灣省嘉義縣新港│感謝狀            │十萬元整      │１、「嘉義縣新港奉天宮│    │
│    │奉天宮董事會    │（收據號碼：００１│              │　　董事會印」印文乙枚│    │
│    │                │　５７７）        │              │２、「芬」署押乙枚    │    │
│    │                │                  │              │                      │    │
├──┼────────┼─────────┼───────┼───────────┼──┤
│四  │臺灣省嘉義縣新港│感謝狀            │十萬元整      │１、「嘉義縣新港奉天宮│    │
│    │奉天宮董事會    │（收據號碼：００２│              │　　董事會印」印文乙枚│    │
│    │                │　１８５）        │              │２、「芬」署押乙枚    │    │
│    │                │                  │              │                      │    │
├──┼────────┼─────────┼───────┼───────────┼──┤
│五  │財團法人台北市艋│感謝狀            │五萬元整      │１、「財團法人台北市艋│    │
│    │舺龍山寺        │（收據號碼：００２│              │　　舺龍山寺」印文乙枚│    │
│    │                │　６１８）        │              │２、「月」署押乙枚    │    │
│    │                │                  │              │                      │    │
├──┼────────┼─────────┼───────┼───────────┼──┤
│六  │財團法人台北市艋│感謝狀            │七萬元整      │１、「財團法人台北市艋│    │
│    │舺龍山寺        │（收據號碼：００５│              │　　舺龍山寺」印文乙枚│    │
│    │                │　６７３）        │              │２、「月」署押乙枚    │    │
│    │                │                  │              │                      │    │
├──┼────────┼─────────┼───────┼───────────┼──┤
│七  │財團法人台北市艋│感謝狀            │五萬元整      │１、「財團法人台北市艋│    │
│    │舺龍山寺        │（收據號碼：００５│              │　　舺龍山寺」印文乙枚│    │
│    │                │　８４６）        │              │２、「月」署押乙枚    │    │
│    │                │                  │              │                      │    │
├──┼────────┼─────────┼───────┼───────────┼──┤
│八  │財團法人台北市艋│感謝狀            │八萬元整      │１、「財團法人台北市艋│    │
│    │舺龍山寺        │（收據號碼：００７│              │　　舺龍山寺」印文乙枚│    │
│    │                │　９５２）        │              │２、「月」署押乙枚    │    │
│    │                │                  │              │                      │    │
├──┼────────┼─────────┼───────┼───────────┼──┤
│九  │財團法人台北市艋│感謝狀            │八萬元整      │１、「財團法人台北市艋│    │
│    │舺龍山寺        │（收據號碼：００８│              │　　舺龍山寺」印文乙枚│    │
│    │                │　５９８）        │              │２、「月」署押乙枚    │    │
│    │                │                  │              │                      │    │
├──┼────────┼─────────┼───────┼───────────┼──┤
│十  │財團法人台北市艋│感謝狀            │十萬元整      │１、「財團法人台北市艋│    │
│    │舺龍山寺        │（收據號碼：００９│              │　　舺龍山寺」印文乙枚│    │
│    │                │　５３２）        │              │２、「月」署押乙枚    │    │
│    │                │                  │              │                      │    │
├──┼────────┼─────────┼───────┼───────────┼──┤
│十一│財團法人台北市艋│感謝狀            │十萬元整      │１、「財團法人台北市艋│    │
│    │舺龍山寺        │（收據號碼：０１１│              │　　舺龍山寺」印文乙枚│    │
│    │                │　０４６）        │              │２、「月」署押乙枚    │    │
│    │                │                  │              │                      │    │
├──┼────────┼─────────┼───────┼───────────┼──┤
│十二│財團法人台北市艋│感謝狀            │十萬元整      │１、「財團法人台北市艋│    │
│    │舺龍山寺        │（收據號碼：０１１│              │　　舺龍山寺」印文乙枚│    │
│    │                │　４４８）        │              │２、「月」署押乙枚    │    │
│    │                │                  │              │                      │    │
├──┼────────┼─────────┼───────┼───────────┼──┤
│十三│財團法人臺中縣臺│感謝狀            │八萬元整      │１、「財團法人臺灣省臺│    │
│    │中縣大甲鎮瀾宮  │（收據號碼：００７│              │　　中縣大甲鎮瀾宮董事│    │
│    │                │　７６８）        │              │　　長印」印文乙枚    │    │
│    │                │                  │              │２、「雲」署押乙枚    │    │
├──┼────────┼─────────┼───────┼───────────┼──┤
│十四│財團法人臺中縣臺│感謝狀            │十萬元整      │１、「財團法人臺灣省臺│    │
│    │中縣大甲鎮瀾宮  │（收據號碼：００８│              │　　中縣大甲鎮瀾宮董事│    │
│    │                │　４５４）        │              │　　長印」印文乙枚    │    │
│    │                │                  │              │２、「雲」署押乙枚    │    │
├──┼────────┼─────────┼───────┼───────────┼──┤
│十五│財團法人臺中縣臺│感謝狀            │十萬元整      │１、「財團法人臺灣省臺│    │
│    │中縣大甲鎮瀾宮  │（收據號碼：０１０│              │　　中縣大甲鎮瀾宮董事│    │
│    │                │　８８３）        │              │　　長印」印文乙枚    │    │
│    │                │                  │              │２、「雲」署押乙枚    │    │
├──┼────────┼─────────┼───────┼───────────┼──┤
│十六│財團法人北港朝天│謝函              │八萬元整      │１、「財團法人北港朝天│    │
│    │宮董事會        │（收據號碼：０００│              │　　宮圖記」印文乙枚  │    │
│    │                │　４８９）        │              │２、「玉」署押乙枚    │    │
├──┼────────┼─────────┼───────┼───────────┼──┤
│十七│財團法人北港朝天│謝函              │五萬元整      │１、「財團法人北港朝天│    │
│    │宮董事會        │（收據號碼：００１│              │　　宮圖記」印文乙枚  │    │
│    │                │　３８５）        │              │２、「玉」署押乙枚    │    │
├──┼────────┼─────────┼───────┼───────────┼──┤
│十八│財團法人南投縣私│感謝狀            │五萬元整      │１、「財團法人南投縣私│    │
│    │立金剛山仁愛之家│（收據號碼：００５│              │    立金剛山仁愛之家印│    │
│    │                │　４４１）        │              │　　」印文乙枚        │    │
│    │                │                  │              │２、「萍」署押乙枚    │    │
├──┼────────┼─────────┼───────┼───────────┼──┤
│十九│財團法人南投縣私│感謝狀            │五萬元整      │１、「財團法人南投縣私│    │
│    │立金剛山仁愛之家│（收據號碼：００７│              │    立金剛山仁愛之家印│    │
│    │                │　７３５）        │              │　　」印文乙枚        │    │
│    │                │                  │              │２、「萍」署押乙枚    │    │
├──┼────────┼─────────┼───────┼───────────┼──┤
│二十│財團法人南投縣私│感謝狀            │五萬元整      │１、「財團法人南投縣私│    │
│    │立金剛山仁愛之家│（收據號碼：００８│              │    立金剛山仁愛之家印│    │
│    │                │　６４１）        │              │　　」印文乙枚        │    │
│    │                │                  │              │２、「萍」署押乙枚    │    │
├──┼────────┼─────────┼───────┼───────────┼──┤
│二一│財團法人南投縣私│感謝狀            │五萬元整      │１、「財團法人南投縣私│    │
│    │立金剛山仁愛之家│（收據號碼：０１０│              │    立金剛山仁愛之家印│    │
│    │                │　３５０）        │              │　　」印文乙枚        │    │
│    │                │                  │              │２、「萍」署押乙枚    │    │
└──┴────────┴─────────┴───────┴───────────┴──┘
右正本證明與原本無異。
如不服本判決，應於判決送達後十日內向本院提出上訴狀（應抄附繕本）。
                                              書記官  楊麗娟
中　　　華　　　民　　　國　　九十三　　年　　　八　　　月　　  二　　  日
附錄本案論罪科刑法條全文
稅捐稽徵法第四十一條、刑法第二百十六條、第二百十條
稅捐稽徵法第四十一條
 (逃漏稅捐之處罰)
納稅義務人以詐術或其他不正當方法逃漏稅捐者，處五年以下有期徒刑、拘役或科或
併科新台幣六萬元以下罰金。
中華民國刑法第二百一十六條
(行使偽造變造或登載不實之文書罪)
行使第二百十條至第二百十五條之文書者，依偽造、變造文書或登載不實事項或使登
載不實事項之規定處斷。
中華民國刑法第二百一十條
(偽造變造私文書罪)
偽造、變造私文書，足以生損害於公眾或他人者，處五年以下有期徒刑。
